最　高　行　政　法　院　裁　定　　　　　　　　　九十三年度裁字第一一七一號
　　抗　告　人　甲○○
右抗告人因與相對人高雄市政府間國宅事件，對於中華民國九十二年四月二十八日高
雄高等行政法院九十二年度訴字第八十七號裁定，提起抗告，本院裁定如左︰
　　主  文
抗告駁回。
抗告訴訟費用由抗告人負擔。
　　理  由
一、本件抗告人在原審起訴意旨略以：按國民住宅售價依原核定公告出售價格之七成
    計算，為「九二一震災住屋全倒、半倒之受災戶承購國民住宅作業規定」第三點
    所明定。抗告人係九二一震災受災戶，於民國（下同）八十九年一月三十一日以
    受災戶身份向相對人購置山明國宅社區國民住宅一戶，卻以新台幣（下同）二、
    四五六、四二七元（即三、五○九、一八一元之七成）購入，對受災戶打七折之
    售價明顯比八十七年二月公告售價還高（相對人於八十七年二月公告山明國民住
    宅社區每戶售價為二百三十萬元），相對人顯有失職。又抗告人所購買之國宅價
    格於八十九年三月二十一日公告調降百分之二十五，然抗告人八十九年一月三十
    一日訂購山明社區之小港區○○街三三二號國宅，於八十九年四月十四日才辦理
    過戶，是相對人應於降價後再賣給受災戶。另住宅存有缺失並未確實修繕，至今
    三年外牆依舊滲水，相對人卻以九十一年六月十四日高市府四字第○九一○○二
    六六二五號函說明已修復，顯與事實相悖。又國宅管理費依售價之二‧五孳息已
    綽綽有餘，為何還要每月收取五百元。且未依章程組織管理委員會，即迫住戶繳
    管理費，該管理籌備委員會部分也未依法定程序成立。再者管理費收取不一，且
    有扣留利息情事。另國宅處不但售價不一，且同樣是九二一受災戶，但每戶貸款
    金額卻有不同，顯有失公平。抑且，同為山明國宅之住戶，管理費收取亦屬不一
    。抗告人乃於九十一年五月二十日以陳情書向內政部營建署陳請，就所承購之山
    明社區國宅售價再予降價優惠，經該署轉由相對人以九十一年八月三十日高市府
    宅四字第○九一○○四一七九六號函予以駁復。抗告人不服，提起訴願，亦遭駁
    回，爰提起本件行政訴訟，請求為撤銷訴願決定及原處分，並確認內政部及相對
    人行政處分無效及請求相對人給予合理賠償之判決。
二、原審以：按「國民住宅條例係為統籌興建及管理國民住宅，以安定國民生活及增
    進社會福祉之目的而制定（該條例第一條），並由政府機關取得土地興建及分配
    住宅，以解決收入較低家庭之居住問題（同條例第二條、第六條），其具體之方
    法係由政府主管機關取得土地、籌措資金並興建住宅，以收入較低家庭為對象辦
    理出售、出租、貸款自行建築或獎勵民間投資興建（同條例第二條、第六條、第
    十四條、第十六條、第二十三條及第三十條等參照）。除其中獎勵民間投資興建
    之國民住宅，承購人與住宅興建業者屬於單純之私法關係，並無疑義外，主管機
    關直接興建及分配之住宅，先由有承購、承租或貸款需求者，向主管機關提出申
    請，經主管機關認定其申請合於法定要件，再由主管機關與申請人訂立私法上之
    買賣、租賃或借貸契約。此等契約係為推行社會福利並照顧收入較低國民生活之
    行政目的，所採之私經濟措施，並無若何之權力服從關係，性質上相當於各級政
    府之主管機關代表國家或地方自治團體與人民發生私法上各該法律關係，尚難逕
    謂政府機關直接興建國民住宅並參與分配及管理，即為公權力之行使。」業經司
    法院釋字第五四○號解釋在案。又司法院釋字第四四八號解釋，亦明確指出行政
    機關代表國庫出售或出租公有財產，並非行使公權力對外發生法律上效果之單方
    行政行為，即非行政處分，而屬私法上契約行為，當事人若對之爭執，自應循民
    事訴訟程序解決。查抗告人於八十九年一月三十一日以受災戶身份向相對人購置
    山明國宅社區國民住宅一戶（高雄市○○區○○街三三二號），並於同年四月十
    四日取得該戶國宅之所有權，固為相對人所不爭。惟抗告人上揭所指陳之事項，
    諸如：系爭國宅未按公告現值之七成出售予抗告人，應予調整售價後，退還溢繳
    之價款、承購後之房屋未確實修繕、管理費繳交不合理，且收取費用不一及扣留
    利息情事及各承購戶之銀行貸款金額不同等情，姑不論抗告人所述是否屬實，退
    一步言，縱稱屬實，亦均係源於抗告人與相對人間國宅買賣契約之私法行為所致
    ，是抗告人與相對人間倘因上開情事而生有爭執，純屬私法上私經濟關係之爭執
    ，並非公法上財產上給付所生法律關係之爭執，揆諸上揭之說明，自應循民事訴
    訟途徑就所爭執事項（如退還溢繳價款、管理費及賠償等問題）尋求解決，尚非
    得依行政爭訟請求救濟。是訴願機關以抗告人提起之訴願，非其審議之範疇，其
    程序依法不合，乃逕為不受理之決定，洵無違誤。至於抗告人主張確認內政部及
    相對人行政處分無效乙節。經查，本件抗告人所指摘之事項係為私經濟行為，相
    對人就抗告人陳情之內容，於九十一年八月三十日以高市府宅四字第○九一○○
    四一七九六號函復抗告人，核非行使公權力對外發生法律上效果之單方行政行為
    ，充其量亦僅係理由之說明而已，是抗告人要不得以此作為確認訴訟之對象。從
    而抗告人請求確認相對人行政處分無效，參諸上開說明，即屬於不備起訴要件，
    自為法所不許，應予駁回。再者，行政訴訟法第六條第一項所指之「行政處分」
    ，應係指原處分機關所作成之行政處分而言，並不包括訴願機關所作成之決定在
    內。抗告人起訴一併請求確認訴願決定無效，亦難謂其起訴合法。又抗告人起訴
    既非合法，其實體上主張，即毋庸審究，因而為抗告人敗訴之裁定。
三、按行政訴訟法第二條規定「公法上之爭議，除法律別有規定外，得依本法提起行
    政訴訟。」是得提起行政訴訟者，須以公法上爭議之事件為限；倘人民對行政機
    關之請求金錢給付，係基於私法上之原因者，縱雙方生有爭執，則應屬於私法上
    私經濟關係之爭執，非屬行政爭訟範圍，亦祗能循民事訴訟程序謀求解決，而不
    得依行政訴訟請求救濟。又訴訟事件不屬行政法院之權限者，行政法院應以裁定
    駁回之，行政訴訟法第一百零七條第一項第一款亦定有明文。再者，依行政訴訟
    法第六條第一項規定：「確認行政處分無效及確認公法上法律關係成立或不成立
    之訴訟，非原告有即受確認判決之法律上利益者，不得提起之。其確認已執行完
    畢或因其他事由而消滅之行政處分為違法之訴訟，亦同。」準此，原告向行政法
    院提起確認之訴，其得作為確認訴訟之對象者，須限於行政處分之無效或違法及
    公法上法律關係之成立或不成立自明。又所謂行政處分，係指行政主體基於職權
    ，就具體事件，所為發生公法上法律效果之單方行政行為而言。至行政機關所為
    單純事實之述（或事實通知）或理由之說明，申請人既不因該項述或說明而
    生何法律上之效果者，自非行政處分，申請人倘有不服，亦不得以此作為確認訴
    訟之對象。原裁定依上開規定及說明，尚無違背法令。抗告意旨指摘原裁定不當
    ，聲明廢棄，核無理由，應予駁回。
四、依行政訴訟法第一百零四條、民事訴訟法第九十五條、第七十八條，裁定如主文
    。
中　　華　　民　　國　　九十三　　　年　　　九　　　　月　　　十六　　　日
                    最 高 行 政 法 院  第 四 庭
                                審 判 長 法  官　　　徐　樹　海
                                         法  官      黃  合  文
                                         法  官　　　高　啟　燦
                                         法  官　　　吳　錦　龍
                                         法  官　　　林　茂　權
右  正  本  證  明  與  原  本  無  異
　　　　　　　　　　　　　　　　　　　　 法院書記官　張　雅　琴
中　　華　　民　　國　　九十三　　　年　　　九　　　　月　　　十六　　　日
